臺灣板橋地方法院民事判決　　　　　　　100年度訴字第898號
原　　　告　詹馥如
訴訟代理人　朱容辰律師
　　　　　　詹文章
被　　　告　曾琬婷
訴訟代理人　曾光彬
　　　　　　葉士文
上列當事人間請求侵權行為損害賠償事件，經本院於民國100年7
月21日言詞辯論終結，判決如下：
    主  文
被告應給付原告新台幣肆拾萬壹仟肆佰肆拾參元及自民國99年1
月14日起至清償日止按年息百分之五計算之利息。
原告其餘之訴駁回。
訴訟費用由被告負擔十分之八，餘由原告負擔。
本判決第一項得假執行。
原告其餘假執行之聲請駁回。
    事實及理由
一、原告主張：
  １被告於民國98年4月17日18時許，駕駛車牌號碼0328-FK號自
    小客車，沿新北市○○區○○街往公園路方向行駛，於行經
    臺北縣新莊市○○街與公園路口時，已由和興街右轉公園路
    往新泰路方向行駛，因發現路口塞車，即貿然左轉欲往中華
    路1段63巷方向駛離，本應注意車前狀況，並隨時採取必要
    之安全措施，而依當時天氣晴、夜間有照明，柏油路面無缺
    陷、無障礙物，視距良好等路況，並無不能注意之情形，竟
    疏未注意及此，車輛甫一左轉，旋即與遵行綠燈燈號通行往
    和興街，因見行人穿越道上有車輛停住無法通過，因而靠行
    人穿越道右側穿越路口之原告發生碰撞，原告跌坐在地，受
    有右脛骨骨折、尾椎挫傷等傷害，並因本次車禍罹患創傷後
    壓力疾患。被告過失不法侵害原告之身體致原告受有損害，
    原告依民法第184條第1項前段、第193條及第195條等之規定
    ，請求被告賠償。
  ２原告受有下列損害：醫藥費：新臺幣（下同）8163元。
    看護費用：135000元。交通費：2600元。薪資損失：13
    2000元。慰撫金：250000元。
  ３並聲明：被告應給付原告527763元及自起訴狀繕本送達翌日
    起至清償日止按年息百分之5計算之利息。原告願供擔保，
    請准宣告假執行。
二、被告則以：關於醫藥費之支出，其中原告自費購買之項目，
    並無證據證明是否為醫療之必要，被告拒絕賠償。看護費部
    分，願以1日1000元之計算標準賠償3個月。計程車費應以單
    趟80元計算，且被告僅願理賠8次。另原告是在家中從事網
    路報價及接單工作，此次車禍雖造成其右脛骨骨折，但不影
    響其手部操作電腦，故被告僅願按基本工資17880元賠償2個
    月之薪資損失。此外，原告就本件車禍與有過失，被告僅願
    理賠30000元之慰撫金等語置辯。並聲明：原告之訴駁回。
三、原告主張於前揭時地遭被告駕車撞傷，因而受有右脛骨骨折
    、尾椎挫傷之事實，業據原告於警詢、偵查中、本院98年度
    交易字779號刑事案件審理中指述甚詳，並有道路交通事故
    調查報告表一、二、道路交通事故現場圖、車損及現場照片
    11張附於前揭刑事卷宗可稽，被告於警訊時亦供稱：我才向
    右打方向盤，但是看到塞車，我隨即向左打方向盤左轉，我
    右轉有打方向燈，但是左轉沒有，我沒有發現到對方，是在
    撞到的時候才發現，我發現對方，對方已經是坐在我左前方
    的位置等語，經調閱查明。按汽車行駛時，駕駛人應注意車
    前狀況，並隨時採取必要之安全措施，道路交通安全規則第
    94條第3項定有明文。又依卷附道路交通事故調查表一所示
    ，當時天氣晴、夜間有照明、柏油路面乾燥、無缺陷或其他
    障礙物、視距良好，且依其智識、能力，被告並無不能注意
    之情形，竟疏未注意於此，駕駛上開自小客車行經臺北縣新
    莊市○○街與公園路口時，右轉往新泰路方向行駛，因發現
    路口塞車，即貿然左轉欲往中華路1段63巷方向駛離，其未
    注意車前狀況，致撞擊在被告汽車左側之原告，被告就上開
    車禍之發生顯有過失，被告所涉過失傷害犯行經本院刑事庭
    送請臺灣省臺北縣區車輛行車事故鑑定委員會鑑定肇事責任
    ，鑑定單位認被告駕駛自用小客車，在路口內先右轉再向左
    迴轉時，未注意從前方在行人穿越道附近走來之原告，為肇
    事原因，原告無肇事因素等情，有鑑定意見書附於前揭刑事
    卷可佐。倘被告於左轉時能注意車前狀況，採取必要之安全
    措施，原告當不會被撞受傷，被告之過失與原告之受傷間，
    有相當因果關係，被告應負侵權行為損害賠償責任。
四、按因故意或過失，不法侵害他人之權利者，負損害賠償責任
    ；又不法侵害他人之身體或健康者，對於被害人因此喪失或
    減少勞動能力，或增加生活上之需要時，應負損害賠償責任
    ；不法侵害他人之身體、健康、名譽、自由、信用、隱私、
    貞操，或不法侵害其他人格法益而情節重大者，被害人雖非
    財產上之損害，亦得請求賠償相當之金額，民法第184條第1
    項、第193條第1項、第195條第1項前段分別定有明文。茲就
    原告之各項請求審酌如下：
  １醫藥費：
    原告主張：因本件車禍，至行政院衛生署台北醫院就診，支
    出醫藥費5276元，另自行購買瘀傷藥膏1600元、石膏鞋225
    元、保溫袋162元、拐杖、便盆共900元等情，並提出行政院
    衛生署台北醫院醫療費用收據13紙、郵政劃撥儲金存款收據
    1 紙及統一發票3紙為憑，被告僅願賠償台北醫院醫藥費，
    對其他支出則認為無必要。經查，上開台北醫院醫藥費5276
    元，含骨科及精神科，有醫藥費用收據可證，原告因本件車
    禍患有創傷後壓力疾患，業據原告提出診斷證明書為證，是
    原告請求被告賠償骨科及精神科之醫療費用，核屬必要，且
    為被告所不爭執，此部分請求，應予准許。再查原告右脛骨
    骨折，造成行動不便，是石膏鞋、拐杖等輔助行走工具及就
    地解決內急之便盆，對原告而言，自屬必要，又保溫袋係用
    來熱敷受傷部位以幫助復健，此部分之支出亦稱合理。是原
    告請求醫藥費5276元、石膏鞋225元、保溫袋162元、拐杖、
    便盆共900元，總計6563元，為有理由，應予准許。至於原
    告請求購買瘀傷藥膏1600元部分，因未能證明此部分係依照
    醫囑而購買及有無必要，此部分請求不應准許。
  ２看護費用：
    原告主張：其受傷後行動不便，生活無法自理，需由家人照
    料3個月，以每日1500元計算，共計135000元等情，經查，
    本院函詢行政院衛生署台北醫院問原告之傷勢有無雇請看護
    之必要？經該院以100年6月23日北醫歷字第1000006986號函
    覆稱「病患詹小姐於受傷後因疼痛不適及行動不便以致生活
    無法自理，確有請看護之必要，看護期間約三個月」，是原
    告主張看護期間為3個月應屬可採。按親屬間之看護，縱因
    出於親情而未支付該費用，然其所付出之勞力，顯非不能以
    金錢為評價，此種基於身分關係之恩惠，自不能加惠於加害
    人，而應比照一般看護情形，認被害人受有相當看護費之損
    害，命加害人賠償，始符民法第193條第1項所定「增加生活
    上需要」之意旨（最高法院89年度台上字第1749號、94年度
    台上字第1543號裁判意旨參照）。是原告雖未聘請專人看護
    ，而由其家人照顧，揆諸前揭說明，原告亦得請求被告賠償
    看護費用。又依目前看護費用行情全日約2200元，原告請求
    每日1500元看護費，堪稱合理，則以每日1500元計算，三個
    月之看護費用為135000元，應予准許。
  ３交通費：
    原告主張：其於98年4月17日、同年4月20日、同年4月27日
    、同年5月4日、同年5月18日、同年6月15日、同年7月13日
    、同年8月13日、同年9月10日、同年10月6日、同年10月8日
    、同年10月13日、同年10月27日自住家至行政院衛生署台北
    醫院就醫13次，單程計程車車資100元，請求計程車費2600
    元等情。經查，本件原告因車禍受有右脛骨骨折、尾椎挫傷
    等傷害，且於98年4月17日接受石膏固定治療，至同年7月13
    日拆除石膏，拆除石膏後因右腿肌肉萎縮併行動不便，需於
    上開期間門診繼續追蹤及復健治療，有醫療費用收據及診斷
    證明書供參。原告行動不便，即有搭乘計程車之必要。而原
    告自住家至台北醫院之計程車單程費用為100元，亦有單據
    可稽。是原告請求上開期間搭乘計程車費用2600元，應予准
    許。
  ４薪資損失：
    原告主張：原告因本件車禍受傷需休養半年，原告受傷前幫
    助父兄經營傢俱行，其負責網路行銷事宜，每月父兄共給予
    原告20000至25000元不等之費用作為生活費，故以每月2200
    0 元計算，請求6個月之薪資損失共計132000元等情，經查
    ，原告因本件車禍受傷須休養半年乙節，業據原告提出診斷
    證明書為證（附於本院卷第21頁），堪信為真實。次查，原
    告所稱前揭工作內容及所得，則據原告之父親詹文章於本院
    證述在卷，惟查，原告之父兄所給付原告之金錢20000至250
    00元，包含生活費及薪資，究竟薪資為多少，未能從原告父
    親之證言獲得確切之數字，然以原告為大學畢業，可從事一
    般勞動工作，而獲得行政院勞工委員會公布之一般勞工基本
    工資，故本院認應以基本工資17880元為計算標準，始為允
    當。故原告得請求薪資損失為107280元（17880×6=107280
    ），逾此範圍之請求，不予准許。被告雖辯稱：原告是在家
    中從事網路報價及接單工作，此次車禍雖造成其右脛骨骨折
    ，但不影響其手部操作電腦，故被告僅願按基本工資17880
    元賠償2個月之薪資損失云云。惟查，原告之傷勢為右脛骨
    骨折、尾椎挫傷等傷害，並因本次車禍罹患創傷後壓力疾患
    ，其骨折及尾椎受傷，造成生活無法自理，尚須他人看護，
    而所患精神疾病，亦已造成焦慮，必須至精神科就診與治療
    ，有診斷證明書可稽，勢必影響工作，且骨折及尾椎受傷，
    應無法坐立，被告所為原告操作電腦不受影響之辯解，顯不
    足採。
  ５慰撫金：
    原告主張：因被告之過失行為，造成其右脛骨骨折、尾椎挫
    傷等傷害，且於拆除石膏後，因右腿肌肉萎縮併行動不便，
    使原告自卑不敢出門，又因車禍引發創傷後症候群，更一度
    讓其感到失志，原告精神上受有痛苦等語。查原告上開所述
    ，業據其提出診斷證明書為證，原告除身體受傷造成行動不
    便，休養達半年外，並引發創傷後壓力疾患，精神上自受有
    痛苦。查原告世新大學畢業，名下無財產資料（見稅務電子
    閘門財產所得調件明細表）；被告華岡藝術學校畢業，目前
    無工作，有汽車一部、2筆股利及1筆利息所得等財產（見稅
    務電子閘門財產所得調件明細表），爰審酌兩造之學經歷、
    收入、財產狀況及原告所受痛苦程度，認原告請求慰撫金
    150000元為適當，逾此範圍之請求不應准許。
  ６綜上，原告得請求醫藥費6563元、看護費135000元、交通費
    2600元、薪資損失107280元、慰撫金150000元，共計401443
    元。
五、就被告辯稱：本件車禍之發生，原告與有過失乙節，經查，
    原告於警訊時供稱：當時我是從公園路上要穿越公園路到和
    興街，在那時候因為行人穿越道上有車輛，於是我走到行人
    穿越道旁邊一點點的地方，可以讓我行走的地方，也是在便
    當店前，我就看了一下紅綠燈，當時和興街是綠燈，然後我
    就往前行走約兩三步，我發現我的左方有一部車子，突然往
    我這邊迴轉過來，之後我還來不及反應就被撞上等語，被告
    於警訊時亦供稱：我才向右打方向盤，但是看到塞車，我隨
    即向左打方向盤左轉等語，復參酌現場道路交通事故現場圖
    所繪，被告之車頭往左偏停在行人穿越道旁，原告左腳拖鞋
    被壓在被告左前車輪下，足徵原告所言，當時其依燈號欲穿
    越行人穿越道，因有車輛塞車停在行人穿越道上無法通過，
    故靠行人穿越道右側行走，遭被告突然左轉自左側撞擊等情
    為真實。衡情，原告已在行人穿越道前等待通過馬路，若無
    車輛停在行人穿越道上，原告依正常狀況當會走在行人穿越
    道上，但因行人穿越道上有車輛停住，致無法通行，原告才
    偏離行人穿越道一個車身距離通過馬路，當時被告尚未左轉
    ，原告行走兩三步，遭被告突然左轉而撞上，自不能認為原
    告有違交通法規，且交通法規亦未規定行人遇到行人穿越道
    上被車輛佔據之情形，必須等到行人穿越道上無車輛時，才
    能通過馬路，亦未規定行人不得在行人穿越道附近穿越馬路
    ，臺灣省臺北縣區車輛行車事故鑑定委員會亦認為原告並無
    肇事因素。是被告辯稱原告與有過失，不足採信。
六、綜上，原告依民法第184條第1項前段請求被告賠償損害，洵
    屬有據。被告應給付原告401443元，及自起訴狀繕本送達翌
    日即99年1月14日起至清償日止按年息百分之5計算之利息。
    原告逾此範圍之請求，為無理由，應予駁回。本件命被告給
    付之金額未逾50萬元，爰依民事訴訟法第389條第1項第5款
    職權宣告假執行。原告敗訴部分，其假執行之聲請失所附麗
    ，應併予駁回。
七、結論：原告之訴為一部有理由，一部無理由，依民事訴訟法
    第79條、第389條第1項第5款，判決如主文。
中    華    民    國   100    年    7     月    29    日
                  民事第三庭法  官  陳映如
以上正本係照原本作成
如對本判決上訴，須於判決送達後20日內向本院提出上訴狀。如
委任律師提起上訴者，應一併繳納上訴審裁判費。
中    華    民    國   100    年    7     月    29    日
                            書記官  林勁丞